臺灣高等法院臺中分院刑事裁定         100年度聲字第2364號
聲  請  人
即  被  告  翁英原
選任辯護人  廖本揚律師
上列被告因100年度上訴字第1970號違反毒品危害防制條例案件
，聲請具保停止羈押，本院裁定如下：
    主    文
聲請駁回。
    理    由
一、聲請人即被告翁英原（下稱被告）因販賣毒品案件，前經臺
    灣臺中地方法院以100年度訴字第1820號案件審理，認有刑
    事訴訟法第101條第1項第1、2、3款之情形，非予羈押，顯
    難進行審判，有羈押之必要而執行羈押。判決後，被告不服
    上訴，經本院訊問後認羈押原因並未消滅，而於民國100年9
    月27日裁定接押在案。
二、聲請意旨略以：被告翁英原對於涉犯之販賣第一級毒品海洛
    因、第二級毒品甲基安非他命之事實，先後於警詢、偵訊、
    原審及本院準備程序均全部認罪，同案被告周俊榮等均已訊
    問完畢，被告並無勾串共犯或證人之可能。又被告與祖母同
    住有固定之居住處所，無逃亡之虞。是懇請准予具保停止羈
    押。
三、按羈押被告之目的，在於確保訴訟程序之進行、確保證據之
    存在、真實及確保刑罰之執行，而被告有無羈押之必要，及
    羈押後其原因是否仍然存在，有無繼續羈押之必要，應否延
    長羈押等，均屬事實認定之問題，法院有依法認定裁量之職
    權，自得就具體個案情節予以斟酌決定，如就客觀情事觀察
    ，法院許可羈押之裁定在目的與手段間之衡量，並無明顯違
    反比例原則情形，即無違法或不當可言。又執行羈押後有無
    繼續之必要，仍許由法院斟酌訴訟進行程度及其他一切情事
    而為認定（最高法院46年臺抗字第6號判例參照）。聲請停
    止羈押，除有同法第114條各款所列情形之一不得駁回者外
    ，其准許與否，該管法院有自由裁量之權（最高法院46年臺
    抗字第21號判例參照）。次按司法院大法官釋字第665號解
    釋，其解釋理由書明載：「刑事訴訟法第101條第1項第3款
    規定之羈押，係因被告所犯為死刑、無期徒刑或最輕本刑為
    5年以上有期徒刑之罪者，其可預期判決之刑度既重，該被
    告為規避刑罰之執行而妨礙追訴、審判程序進行之可能性增
    加，國家刑罰權有難以實現之危險，該規定旨在確保訴訟程
    序順利進行，使國家刑罰權得以實現，以維持重大之社會秩
    序及增進重大之公共利益，其目的洵屬正當。又基於憲法保
    障人民身體自由之意旨，被告犯上開條款之罪嫌疑重大者，
    仍應有相當理由認為其有逃亡、湮滅、偽造、變造證據或勾
    串共犯或證人等之虞，法院斟酌命該被告具保、責付或限制
    住居等侵害較小之手段，均不足以確保追訴、審判或執行程
    序之順利進行，始符合該條款規定，非予羈押，顯難進行追
    訴、審判或執行之要件，此際羈押乃為維持刑事司法權有效
    行使之最後必要手段，於此範圍內，尚未逾越憲法第23條規
    定之比例原則，符合本院釋字第392號、第653號、第654 號
    解釋意旨，與憲法第8條保障人民身體自由及第16條保障人
    民訴訟權之意旨，尚無違背」，是依上開大法官解釋理由書
    內容可知，其並非逕宣告刑事訴訟法第101條第1項第3款重
    罪羈押原因係屬違憲，而係要求附加考量被告除犯重罪外，
    是否有相當理由認為其有逃亡、湮滅、偽造、變造證據或勾
    串共犯或證人等之虞。而依法條之體系解釋，該等附加考量
    與單純考量同條第1項第1款、第2款之羈押原因仍有程度之
    不同。基此，伴同重罪羈押予以考量之逃亡之虞，與單純成
    為羈押原因之逃亡之虞，其強度仍有差異，亦即伴同重罪羈
    押考量之逃亡之虞，其理由強度可能未足以單獨成為羈押原
    因，然得以與重罪羈押之羈押原因互佐。又重罪常伴有逃亡
    、滅證之高度可能，係趨吉避凶、脫免刑責、不甘受罰之基
    本人性，倘一般正常之人，依其合理判斷，可認為該犯重罪
    嫌疑具有逃亡或滅證之相當或然率存在，即已該當「相當理
    由」之認定標準，不以達到充分可信或確定程度為必要。以
    量化為諭，若依客觀、正常之社會通念，認為其人已有超過
    百分之五十之逃亡、滅證可能性者，當可認為具有相當理由
    認為其有逃亡、滅證之虞（最高法院98年度臺抗字第668號
    裁定意旨參照）。
四、經查，被告所犯之販賣毒品案件，前經臺灣臺中地方法院檢
    察署檢察官提起公訴，嗣臺灣臺中地方法院以100年度訴字
    第1820號刑事判決，判處被告應執行有期徒刑11年6月。審
    酌被告犯罪嫌疑顯屬重大，且毒品危害防制條例第4條第1項
    之法定本刑為死刑或無期徒刑，均屬最輕本刑為5年以上有
    期徒刑之罪，有刑事訴訟法第101條第1項第3款之情形，而
    重罪常伴有逃亡之高度可能，係趨吉避凶、脫免刑責、不甘
    受罰之基本人性，衡諸被告因已受上開重刑之諭知，可預期
    被告逃匿以規避審判程序之進行及刑罰執行之可能性甚高，
    而有逃亡之虞，本件若命被告具保、責付或限制住居等侵害
    較小之手段，均不足以確保審判或執行程序之順利進行，且
    衡酌本案目前於本院訴訟進行之程度，及為確保訴訟程序及
    國家刑罰權之具體實現，本院認前述羈押原因仍然存在，仍
    有繼續羈押之必要。被告雖以上情，聲請具保停止羈押，惟
    此與刑事訴訟法第114條各款所定不得駁回聲請具保停止羈
    押之事由迥不相符，非屬法定應具保停止羈押事由。本院審
    酌被告共同販賣第一級、第二級毒品之犯行，助長毒品氾濫
    ，損害社會安全及國人健康甚鉅，基於所涉犯罪事實對社會
    侵犯之危害性及國家刑罰權遂行之公益考量，認對被告維持
    羈押處分係適當、必要，合乎比例原則，被告羈押原因仍然
    存在，不能因具保而使之消滅，有羈押之必要，復查本件無
    不得駁回具保聲請停止羈押之法定事由。而法院於認定羈押
    被告之原因是否存在時，僅就被告是否犯罪嫌疑重大，有無
    刑事訴訟法第101條、第101條之1所定情形，及有無保全被
    告或證據使刑事訴訟程序順利進行之必要為審酌，至被告與
    何人同住等家庭因素（被告前以外婆不久人世為由聲請具保
    停止羈押，本次以與祖母同住，無逃匿之虞為由），則非在
    斟酌之列，亦未能影響其受羈押之原因及必要性。從而，本
    院審酌上情，認被告仍具刑事訴訟法第101條第1項第1、3款
    規定之羈押原因，且有繼續羈押之必要，被告聲請具保停止
    羈押，尚難准許，應予駁回，爰裁定如主文。
五、據上論結，應依刑事訴訟法第412條，裁定如主文。
中    華    民    國    100    年   12    月    7     日
            刑事第六庭    審判長法  官  李  文  雄
                                法  官  黃  小  琴
                                法  官  王  邁  揚
上正本與原本無異
如不服本裁定，得於收受送達後5日內向本院提出抗告書狀（須
附繕本)。
                                書記官  陳  信  和
中    華    民    國    100    年   12    月    7     日